臺灣彰化地方法院民事判決　95年度訴字第823號
原　　　告　甲○○
訴訟代理人　丙○○
被　　　告　乙○○
上列當事人間請求分割共有物事件，本院於民國九十五年十二月
二十二言詞辯論終結，茲判決如下：
    主  文
兩造共有坐落彰化縣花壇鄉○○段四八八地號、地目旱、面積四
五五七．二二平方公尺，分割為如附圖編號甲部分面積二二七八
．六一平方公尺歸被告乙○○取得；編號乙部分面積二二七八．
六一平方公尺歸原告甲○○取得。
訴訟費用由被告乙○○負擔二分之一，餘由原告負擔。
    事實及理由
一、原告主張：坐落彰化縣花壇鄉○○段四八八地號、面積四五
    五七、二二平方公尺，使用分區：特定農業區，使用地類別
    ：農特用地，為兩造所共有，並各持有二分之一。本件土地
    兩造並無不能分割之約定，亦無因物之使用目的有不能分割
    之情形。又兩造曾協議依據個別持分比例換算之面積各自管
    業，惟多次商談，卻無法獲致協議，依民法第八百二十三條
    及八百二十四條第二項第一款之規定，訴請判決分割。並聲
    明如主文第一項所示。
二、被告則以：同意分割，但應保留建物，及按公平方式分割等
    語。
三、原告主張系爭坐落彰化縣花壇鄉○○段四八八地號、地目旱
    、面積四五五七．二二平方公尺土地為兩造所共有，並各持
    有二分之一。且系爭土地兩造並無不能分割之約定，亦無因
    物之使用目的有不能分割之情形。又兩造曾協議依據個別持
    分比例換算之面積各自管業，惟多次商談，卻無法獲致協議
    ，業據其提出與所述相符之土地登記謄本及地籍圖等件為證
    ，並為被告所不爭執，自堪信為真實，其請求依民法第八百
    二十三條第一項、第八百二十四條第二項之規定判決分割系
    爭土地，洵屬有據，應予准許。
四、查系爭土地為一不規則形，其土地東北側有被告所有之水泥
    建物三棟，西北側有原告所有之水泥搭鐵皮造建物一棟，西
    南側有原告種植之柚子樹，東南側有被告種植之竹子等作物
    ，業經本院履勘現場及囑託彰化縣彰化地政事務所派員依地
    籍圖及使用現狀予以測量繪製，製有勘驗筆錄及土地複丈成
    果圖在卷可按。本院審酌系爭土地之地形，及兩造在系爭土
    地上之所有之建物、所種植之作物，及被告同意分割，但未
    提出分割方案等情，爰判決如主文第一項所示。
五、按因共有物分割、經界或其他性質上類似之事件涉訟，由敗
    訴當事人負擔訴訟費用顯失公平者，法院得酌量情形，命勝
    訴之當事人負擔其一部。共同訴訟人，按其人數，平均分擔
    訴訟費用，民事訴訟法第八十條之一、第八十五條第一項前
    段分別定有明文。本院認為本件訴訟費用應由兩造按其原應
    有部分之比例負擔，較符公平，爰判命如主文第二項所示。
六、據上論結，原告之訴為有理由，依民事訴訟法第七十八條、
    第八十條之一、第八十五條第一項前段，判決如主文。
中　　華　　民　　國　　96　　年　　 1　　月　　 4　　日
                  民事第二庭    法　官　陳秋錦
以上正本係照原本作成。
如對判決上訴，應於判決送達後20日內向本院提出上訴狀。
中　　華　　民　　國　　96　　年　　 1　　月　　 4　　日
                      　　　    書記官　蘇美苓
